【裁判字號】    97,訴,1426
【裁判日期】    970430
【裁判案由】    毒品危害防制條例
【裁判全文】
臺灣板橋地方法院刑事判決              97年度訴字第1426號
公  訴  人  臺灣板橋地方法院檢察署檢察官
被      告  甲○○
                    （現於臺灣士林看守所另案羈押中）
上列被告因毒品危害防制條例案件，經檢察官提起公訴（97年度
毒偵字第482 號、第1001號），於本院準備程序進行中，被告就
被訴之事實為有罪陳述，經告知被告簡式審判程序之旨，並聽取
當事人之意見後，裁定進行簡式審判程序判決如下：
    主  文
甲○○所犯如附表所示之罪，各處如附表所示之宣告刑。應執行
有期徒刑壹年陸月；扣案海洛因（合計驗後淨重壹壹點零陸公克
）、甲基安非他命（合計淨重柒點玖柒公克，尚應扣除鑑驗耗用
部分）沒收銷燬，扣案上開海洛因外包裝袋肆只、甲基安非他命
外包裝拾只、電子磅秤壹個，均沒收之。
    事  實
一、甲○○前因施用毒品案件，經臺灣士林地方法院以87年度毒
    聲字第1152號、88年度毒聲字第1590號先後二次裁定送觀察
    、勒戒後，均認無繼續施用毒品之傾向，分別於民國87年12
    月30日及88年9 月4 日執行完畢釋放出所，並由臺灣士林地
    方法院檢察署檢察官各以87年度偵字第11726 號、88年度毒
    偵字第126 號為不起訴處分確定。又於自92年11月中旬起至
    93年8 月15日間因連續施用第一、二級毒品及轉讓毒品案件
    ，經臺灣高等法院以94年度上訴字第220 號分別判處有期徒
    刑1 年8 月、1 年、1 年6 月，應執行有期徒刑4 年確定，
    另於93年間因持有毒品案件，經本院以93年度訴字第2189號
    判處有期徒刑4 月確定，上開各罪並經臺灣高等法院以95年
    度聲字第293 號裁定定應執行刑為4 年2 月確定，嗣經同法
    院以96年度聲減字第295 號減刑並定應執行刑有期徒刑2 年
    1月後，於96年7 月16日減刑執行完畢。
二、詎甲○○未能戒除毒癮，仍基於施用第一級毒品海洛因（以
    下簡稱海洛因）及第二級毒品甲基安非他命（以下稱甲基安
    非他命）之犯意，以將海洛因摻入香菸內點燃吸食暨以將甲
    基安非他命放入吸食器內燒烤吸取煙氣等施用方式，分別於
    ：
  (一)於96年12月28日上午某時，在臺北市○○○路附近之堤防，
    施用甲基安非他命1 次；嗣後再於同日上午10時許，在臺北
    縣三重市○○○路251 號「中天網咖」內施用海洛因1 次，
    旋於同日上午10時40分許在上址為警查獲，並扣得海洛因2
    包（合計驗後淨重6.76公克），經警採尿送驗結果，呈現鴉
    片類及甲基安非他命類陽性反應。
  (二)於97年1 月15日凌晨0 時許，在臺北縣蘆洲市○○○路某友
    人住處內，先後施用海洛因及甲基安非他命各1 次，嗣於同
    日下午5 時40分許，在臺北縣蘆洲市○○○路37號前為警查
    獲，並於其所駕駛自小客車內扣得海洛因2 包（合計驗後淨
    重4.30公克）、甲基安非他命13包（淨重7.97公克）及秤量
    海洛因重量之電子磅秤1 臺，經警採尿送驗結果，亦呈甲基
    安非他命類及鴉片類陽性反應，而悉前情。
三、案經臺北縣政府警察局移送及臺北縣政府警察局三重分局報
    告臺灣板橋地方法院檢察署檢察官偵查起訴。
    理  由
一、按除被告所犯為死刑、無期徒刑、最輕本刑為3 年以上有期
    徒刑之罪或高等法院管轄第一審案件者外，於第一次審判期
    日前之準備程序進行中，被告先就被訴事實為有罪之陳述時
    ，審判長得告知被告簡式審判程序之旨，並聽取當事人、代
    理人、辯護人及輔佐人之意見後，裁定進行簡式審判程序，
    刑事訴訟法第273 條之1 第1 項定有明文。經核本件被告所
    犯係死刑、無期徒刑、最輕本刑為3 年以上有期徒刑以外之
    罪，其於準備程序中就被訴事實為有罪之陳述，經法官告知
    簡式審判程序之旨，並聽取公訴人、被告之意見後，本院爰
    依首揭規定，合議裁定由受命法官獨任進行簡式審判程序，
    合先敘明。
二、上揭事實，業據被告甲○○於本院訊問中坦承不諱，且被告
    兩次為警查獲後所分別採集之尿液，經送請台灣檢驗科技股
    份有限公司以EIA 酵素免疫分析法初步檢驗，再以GC/MS 氣
    相層析質譜儀法確認檢驗結果，均呈現鴉片類（海洛因）、
    安非他命類（甲基安非他命）陽性反應等情，有台灣檢驗科
    技股份有限公司97年1 月10日CH/2007/C1238 號、97年2 月
    13日CH/2008/11057 號濫用藥物尿液檢驗報告各1 份，及毒
    品案件被移送者姓名代碼對照表2 紙附卷為憑（見台灣板橋
    地方法院檢察署97年度毒偵字第482 號卷第19、32頁、同署
    97年度毒偵字第1001號卷第45、46頁），復有如事實欄所載
    之扣案物可資為佐，堪認被告之自白屬實。又被告前因施用
    毒品案件，經臺灣士林地方法院以87年度毒聲字第1152 號
    、88年度毒聲字第1590號先後二次裁定送觀察、勒戒後，均
    認無繼續施用毒品之傾向，分別於民國87年12月30日及88年
    9 月4 日執行完畢釋放出所，並由臺灣士林地方法院檢察署
    檢察官各以87年度偵字第11726 號、88年度毒偵字第126 號
    為不起訴處分確定；又於自92年11月中旬起至93年8 月15日
    間因連續施用第一、二級毒品及轉讓毒品案件，經臺灣高等
    法院以94年度上訴字第220 號分別判處有期徒刑1 年8 月、
    1 年、1 年6 月，應執行有期徒刑4 年確定，另於93年間因
    持有毒品案件，經本院以93年度訴字第2189號判處有期徒刑
    4 月確定，上開各罪並經臺灣高等法院以95年度聲字第293
    號裁定定應執行刑為4 年2 月確定，嗣經同法院以96年度聲
    減字第295 號減刑並定應執行刑有期徒刑2 年1 月後，於96
    年7 月16日減刑執行完畢乙節，有卷附之臺灣高等法院被告
    前案紀錄表1 份為憑。按修正後之毒品危害防制條例就施用
    毒品者，僅於「初犯」及「5 年後再犯」二種情形，設有追
    訴條件之限制，即須於初犯經觀察、勒戒或強制戒治釋放後
    ，5 年內均無施用毒品之行為，始能認其前所實施之觀察、
    勒戒或強制戒治已足遮斷毒癮，而得於5 年後再犯時，再予
    適用初犯之規定，重行觀察、勒戒等程序。倘5 年內已經再
    犯，被依法追訴處罰，縱其第3 次（或第3 次以上）施用毒
    品之時間在初犯釋放5 年以後，即與「5 年後再犯」之情形
    有別，自無再經觀察、勒戒及強制戒治之必要，應得逕行追
    訴處罰，最高法院95年度臺非字第59號、95年度臺非字第65
    號判決意旨可資參照。查被告於88年9 月4 日最後一次觀察
    、勒戒完畢後，迄距本案施用毒品時間雖已逾5 年，但其中
    被告已有數次因施用毒品之犯行經法院判刑確定，業於前述
    ，是本次犯行核非5 年後再犯之情形，依前開說明，自無重
    行觀察、勒戒程序之必要，應依法逕行論處。
三、核被告甲○○所為，係犯毒品危害防制條例第10條第1 項、
    第2 項之施用第一級毒品罪及施用第二級毒品罪。被告施用
    前後持有第一級、第二級毒品之犯行，分別為施用之高度行
    為所吸收，均不另論罪。又被告先後於附表所示時間多次施
    用第一級毒品暨第二級毒品，其所施用毒品之種類並非完全
    相同，且於96年12月28日及97年1 月15日各別施用毒品後，
    均於當日即分遭警查獲暨採尿送驗，是其4 次施用毒品之犯
    行，犯意有別，行為互殊，應分論併罰。又被告前有如事實
    欄所載之前案有期徒刑科刑暨執行完畢情形，有臺灣高等法
    院被告前案紀錄表1 份在卷可查，其於該案有期徒刑執行完
    畢後5 年內，故意再犯本案有期徒刑以上之罪，為累犯，應
    依刑法第47條第1 項規定加重其刑。爰審酌被告前已有多次
    施用毒品之犯行，甫因減刑而出監後，即萌施用毒品犯意，
    再犯本罪，顯見其戒除毒癮之意志薄弱，且未衷心悛悔，漠
    視法令之禁制，惟尚知坦承犯行，兼衡施用毒品者均具有相
    當程度之生理成癮性及心理依賴性，戒除不易，且犯罪心態
    與一般刑事犯罪之本質不同，非難性較低，暨參以其施用毒
    品之動機、目的、自承原有正當工作等一切情狀，分別量處
    如附表所示之刑，暨定其應執行之刑，以示懲儆。
四、末查，扣案疑似海洛因之白色粉末4 包（合計驗後淨重11.0
    6 公克）確含第一級毒品海洛因之事實，有法務部調查局濫
    用藥物實驗室97年2 月1 日調科壹字第09723007090 號、97
    年3 月9 日調科壹字第09723013070 號鑑定書各1 份存卷可
    考；另扣案疑似甲基安非他命之白色及淡黃色晶體，含有第
    二級毒品甲基安非他命（合計淨重7.97公克），則有內政部
    警政署刑事警察局97年2 月12日刑艦字第0970015270號鑑定
    書可佐（參台灣板橋地方法院檢察署97年度毒偵字第482 號
    卷第35、77頁、97年度毒偵字第1001號卷第58頁、本院卷第
    23頁），是前揭海洛因（驗後淨重11.06 公克）及甲基安非
    他命（淨重7.97公克，不然鑑驗耗用部分），係屬違禁物，
    均應依毒品危害防制條例第18條第1 項前段之規定，併予諭
    知沒收銷燬。另上揭海洛因外包裝袋4 只及甲基安非他命外
    包裝袋13只，係用來分別包裹海洛因、甲基安非他命，防其
    裸露、潮濕，便於攜帶，另電子磅秤則為被告用來秤重海洛
    因，防止吸食過量等情，已經被告供承在卷，均核屬被告所
    有且供犯本件施用毒品所用之物，應依刑法第38條第1 項第
    2 款規定宣告沒收。
據上論斷，應依刑事訴訟法第273 條之1 第1 項、第299 條第1
項前段，毒品危害防制條例第10條第1 項、第2 項、第18條第1
項前段，刑法第11條前段、第47條第1 項、第51條第5 款、第38
條第1 項第2 款，判決如主文。
本案經檢察官江祐丞到庭執行職務。
中    華    民    國    97    年    4    月    30    日
                  刑事第十一庭  法  官   邱景芬
如不服本判決，應於送達後10日內敘明上訴理由，向本院提出上
訴狀。
                                書記官   曾千庭
中    華    民    國    97    年    4    月    30    日
附錄本判決論罪科刑之法條：
毒品危害防制條例第10條
    施用第一級毒品者，處6 月以上5 年以下有期徒刑。
    施用第二級毒品者，處3 年以下有期徒刑。
┌────────────────────────────────────┐
│附表                                                                    │
├──┬────────────┬───────────┬────────┤
│編號│      犯罪事實          │   罪名暨宣告刑       │  論罪法條      │
├──┼────────────┼───────────┼────────┤
│一  │於96年12月28日上午某時，│施用第二級毒品，累犯，│毒品危害防制條例│
│    │在臺北市○○○路附近之堤│處有期徒刑肆月。      │第10條第2 項    │
│    │防，施用甲基安非他命1 次│                      │                │
│    │。                      │                      │                │
├──┼────────────┼───────────┼────────┤
│二  │於96年12月28日10時許，在│施用第一級毒品，累犯，│毒品危害防制條例│
│    │臺北縣三竹市○○○路251 │處有期徒刑捌月；扣案海│第10條第1 項    │
│    │號「中天網咖」施用海洛因│洛因（驗後淨重陸點柒陸│                │
│    │1 次。                  │公克）沒收銷燬之；扣案│                │
│    │                        │上揭海洛因外包裝袋貳只│                │
│    │                        │沒收。                │                │
├──┼────────────┼───────────┼────────┤
│三  │於97年1 月15日凌晨0 時許│施用第二級毒品，累犯，│毒品危害防制條例│
│    │，在台本縣蘆洲市○○○路│處有期徒刑肆月；扣案甲│第10條第2 項    │
│    │有人之住處內，施用甲基安│基安非他命（合計淨重柒│                │
│    │非他命1 次。            │點玖柒公克，並扣除鑑驗│                │
│    │                        │耗用部分）沒收銷燬，扣│                │
│    │                        │案甲基安非他命外包裝袋│                │
│    │                        │拾只沒收之。        │                │
├──┼────────────┼───────────┼────────┤
│四  │於97年1 月15日凌晨0 時，│施用第一級毒品，累犯，│毒品危害防制條例│
│    │在上址施用海洛因1 次。  │處有期徒刑捌月；扣案之│第10條第1 項    │
│    │                        │海洛因（驗後淨重肆點│                │
│    │                        │零公克）沒收銷燬，扣案│                │
│    │                        │上開海洛因外包裝袋貳只│                │
│    │                        │、電子磅秤壹個，均沒收│                │
│    │                        │之。                  │                │
├──┴────────────┴───────────┴────────┤
│應執行刑：有期徒刑壹年陸月，扣案海洛因（合計驗後淨重壹壹點零陸公克）、甲│
│基安非他命（合計淨重柒點玖柒公克，尚應扣除鑑驗耗用部分）沒收銷燬，扣案上│
│開海洛因外包裝袋肆只、甲基安非他命外包裝拾只、電子磅秤壹個，均沒收之。│
└────────────────────────────────────┘


司法院資訊處製作；財團法人民間司法改革基金會備份。
